【裁判字號】    97,財管,54
【裁判日期】    970630
【裁判案由】    選定遺產管理人
【裁判全文】
臺灣高雄地方法院民事裁定              97年度財管字第54號
聲  請  人  高雄市政府
法定代理人  丁○
代  理  人  丙○○
                        行營業.
被繼承人    甲○○
上列聲請人聲請指定被繼承人甲○○之遺產管理人事件，本院裁
定如下：
    主  文
選任王炯棻律師為被繼承人甲○○（男，民國○○年○ 月○○日生，
身分證統一編號：Ｚ000000000號，生前最後設籍：高雄市○○區
○○街176巷3號2樓）之遺產管理人。
程序費用新臺幣壹仟元由被繼承人甲○○之遺產負擔。
    理  由
一、按「先順序繼承人均拋棄其繼承權時，由次順序之繼承人繼
    承。其次順序繼承人有無不明或第四順序之繼承人均拋棄其
    繼承權者，準用關於無人承認繼承之規定」，「繼承開始時
    ，繼承人之有無不明者，由親屬會議於一個月內選定遺產管
    理人，並將繼承開始及選定遺產管理人之事由，向法院報明
    」，「無親屬會議或親屬會議未於前條所定期限內選定遺產
    管理人者，利害關係人或檢察官，得聲請法院選任遺產管理
    人，並由法院依前項規定為公示催告」，民法第1176條第6
    項、第1177條、第1178條第2 項分別定有明文。準此，繼承
    人均拋棄其繼承權者，得由有利害關係之被繼承人之債權人
    向法院聲請選任遺產管理人，核先敘明。
二、聲請意旨略以：被繼承人甲○○（男，民國○○年○ 月○○日生
    ，身分證統一編號：Ｚ000000000號，生前最後設籍：高雄市
    小港區○○街176 巷3 號2 樓）業於94年3 月14日死亡，其
    於死亡時尚有積欠向聲請人聲請之國民住宅貸款未為清償。
    而被繼承人死亡後，其繼承人乙○○亦已向法院聲明拋棄繼
    承，並經法院准予備查在案。為處理相關債務清償事宜，聲
    請人爰依法聲請選任王炯棻律師為遺產管理人等語。
三、經查：聲請人前開之主張，業據其提出被繼承人戶籍資料查
    詢、國民住宅貸款契約書、本院94年度繼字第866 號拋棄繼
    承權准予備查通知函影本等各1 份為證。又被繼承人甲○○
    確已於94年3 月14日死亡，及其繼承人即乙○○，亦已拋棄
    其繼承權之事實，有本院96年12月13日雄院高家切94繼866
    號函附卷可稽，並經本院調取上開卷宗核閱無訛, 堪信屬實
    。揆諸首揭法條規定與前開說明，聲請人既為有利害關係之
    被繼承人之債權人，則其向本院聲請選任遺產管理人，自屬
    有據。
四、本院審酌被繼承人甲○○之繼承人乙○○已拋棄繼承，在法
    律上已無義務就被繼承人之遺產再為管理，而參以遺產管理
    人之職務，依民法第1179條之規定，並非無技術性之事務理
    ，仍須有一定學識、經驗之人始足任之。又拋棄繼承既屬民
    法賦予繼承人之權利，本件繼承人既已拋棄繼承，其與被繼
    承人之遺產已無關聯，如再選任其為遺產理人，命其管理被
    繼承人之遺產，顯失拋棄繼承之實益，亦與拋棄繼承之立法
    意旨有違。而王炯棻律師不但具有法律規定之相關專業知識
    ，其行止亦受有律師法之規範，是由其擔任被繼承人甲○○
    之遺產管理人，應稱妥適，復據其具狀向本院表示願意擔任
    被繼承人甲○○之遺產管理人，此有陳報狀1 份在卷可參，
    爰選任王炯棻律師為被繼承人甲○○之遺產管理人，處理關
    於被繼承人遺產之相關法律關係。
五、依非訟事件法第157 條、第24條第1 項，裁定如主文。
中    華    民    國    97    年    6     月    30    日
                  家事法庭法  官  吳宏榮
正本係照原本作成。
如對本裁定抗告須於裁定送達後10日內向本院提出抗告狀。
中    華    民    國    97    年    6     月    30    日
                          書記官  洪生輝


司法院資訊處製作；財團法人民間司法改革基金會備份。
